臺灣高等法院臺中分院刑事判決　　　 100年度上訴字第2166號
上　訴　人　臺灣臺中地方法院檢察署檢察官
被　　　告　林慧玲
　　　　　　　　　　通訊處：台中郵局第1之108號信箱
上列上訴人因被告偽造文書案件，不服臺灣臺中地方法院100年
度訴字第232號中華民國100年8月25日第一審判決（起訴案號：
臺灣臺中地方法院檢察署99年度偵字第26748號），提起上訴，
本院判決如下：
    主  文
上訴駁回。
    理  由
一、按依刑事訴訟法第350條、第361條、第362條、第367條規定
    ，不服地方法院之第一審判決而上訴者，須提出上訴書狀，
    並應敘述具體理由，為上訴必備之程式；其所提出之書狀未
    敘述上訴理由，或僅曾以言詞陳述上訴理由者，均應於上訴
    期間屆滿後二十日內補提理由書於第一審法院。第一審法院
    經形式審查，認逾期未補提上訴理由者，應定期間先命補正
    ；逾期未補正者，為上訴不合法律上之程式，應以裁定駁回
    。倘已提出上訴理由，但所提非屬具體理由者，則由第二審
    法院以上訴不合法律上之程式，判決駁回。而所謂具體理由
    ，必係依據卷內既有訴訟資料或提出新事證，指摘或表明第
    一審判決有何採證認事、用法或量刑等足以影響判決本旨之
    不當或違法，而構成應予撤銷之具體事由，始克當之(例如
    ：依憑證據法則具體指出所採證據何以不具證據能力，或依
    憑卷證資料，明確指出所為證據證明力之判斷如何違背經驗
    、論理法則)；倘僅泛言原判決認定事實錯誤、違背法令、
    量刑失之過重或輕縱，而未依上揭意旨指出具體事由，或形
    式上雖已指出具體事由，然該事由縱使屬實，亦不足以認為
    原判決有何不當或違法者(例如：對不具有調查必要性之證
    據，法院未依聲請調查亦未說明理由，或援用證據不當，但
    除去該證據仍應為同一事實之認定)，皆難謂係具體理由，
    俾與第二審上訴制度旨在請求第二審法院撤銷、變更第一審
    不當或違法之判決，以實現個案救濟之立法目的相契合，並
    節制濫行上訴(最高法院97年度臺上字第892號判決意旨可資
    參照)。又理由是否具體，則屬第二審法院審查之範圍，不
    在命補正之列，亦即上訴書狀已記載理由，並有具體之敘述
    時，其上訴既屬合法，第二審法院固應就其理由之是否可取
    ，為實體之審理及判斷；如認其上訴書狀雖記載理由，但並
    未具體敘述時，則無須再命補正，可逕認其上訴不合法，以
    判決駁回之，此有最高法院97年度臺上字第1281號判決意旨
    可參。
二、本案檢察官不服原審判決提起上訴，其上訴理由略謂：員警
    工作紀錄簿為員警值勤時所製作，所載內容為員警值勤時段
    所處理事項及經過，記載後更由上級主管核閱，為日後管考
    依據，性質上屬公務員職務上製作之公文書。再依本件員警
    工作紀錄簿內容觀之，其乃表明員警姚智中當日服勤務之性
    質、內容及處理案件之經過，具特定意思性，為公文書無疑
    。被告將紀錄簿內容中「有一名女子」等字，以劃圓圈方式
    塗改，並在上方另書寫「林慧玲」等字、另「報稱其租處遭
    人入侵，請其至報案區，由備勤」、「派出所電話，還大聲
    咆嘯，說警員吃案，職等知道其為派出所常客，將錄影錄音
    。不知」、「來亂的。登記備查。」等字，則以單一橫線方
    式刪除。被告刪除並自行加註文字後雖詞不達意，然其此舉
    已使文書失去原記載之文義，並足以使包括員警姚智中上級
    主管在內之他人，誤認變造之人及該內容之真實性，足以損
    害員警姚智中及其上級主管之管考，被告所為係刑法第211
    條變造公文書無疑。請求撤銷原判決，對被告另為適法之判
    決等語。
三、按刑法上之變造文書罪，以有變造文書內容之故意為前提。
    且刑法上偽造文書罪之成立，以足生損害於公眾或他人為特
    別要件，所謂足生損害，固不以實已發生損害為必要，然亦
    必須有足以生損害之虞者，始足當之，若其僅具偽造之形式
    ，而實質上並不足以生損害之虞者，尚難構成本罪（最高法
    院83年度台上字第6323號判決意旨、49年臺非字第18號判例
    意旨、84年度臺上字第5899號判決意旨參照）。查本件警員
    姚智中在員警工作紀錄簿原書寫內容為「一、服值班長。二
    、有一名女子來所報稱其租處遭人入侵，請其至報案區由備
    勤受理，該女非但不肯，反而一直要借派出所電話，還大聲
    咆嘯說警員吃案，職等知道其為派出所常客，將錄影錄音。
    不知該女是要來報案還是要來亂的。登記備查。」等字。經
    被告林慧玲將其中「有一名女子」等字，以劃圓圈方式塗改
    ，需仔細察看，始能辨示原字跡，被告並在上方另書寫其姓
    名「林慧玲」等字（見偵卷第18頁），是被告此部分所為，
    僅係將員警所載之女子特定為其本人，並未另指他人，自無
    足以生損害之虞甚明。另被告將「報稱其租處遭人入侵，請
    其至報案區，由備勤」、「派出所電話，還大聲咆嘯，說警
    員吃案，職等知道其為派出所常客，將錄影錄音。不知」、
    「來亂的。登記備查。」等字，以單一橫線方式劃線後，不
    僅仍可清楚辨識原字跡，且依檢察官於起訴書所載內容觀之
    ，被告所刪減後之文字內容為「林慧玲來所。該女是要來報
    案的」等字，按之被告雖係因認遭鄰居惡意騷擾而前往派出
    所報案，在報案過程中與承辦警員發生口角，因而當場侮辱
    公務員，並經原審以判處拘役30日在案，此有原審判決可參
    ，然被告前往派出所之原意，本即係要報警處理鄰居之事，
    則警員姚智中因為被告在派出所與警員發生口角，而在員警
    工作紀錄簿內書寫「不知該女是要來報案還是要來亂的」等
    對被告為不良評價之字句，被告認與其到派出所之原意不符
    ，而將員警工作紀錄簿之內容塗改，主觀上並無「竄改文書
    內容」而加以變造之故意甚明。按諸前揭說明，縱使被告確
    有塗改員警工作紀錄簿之行為，亦不成立變造公文書罪。是
    以，原審判決就檢察官上訴意旨所指，業已於理由欄內詳予
    載明。而檢察官上訴意旨雖又稱被告擅自變更工作紀錄簿之
    後，縱使詞不達意，然已變更原記載意思，足使人誤認員警
    姚智中當日服勤期間所處理案件內容及勤惰，足以損害員警
    姚智中及其上級主管之勤務管考等語。然被告雖在員警工作
    紀錄簿上刪劃，並自行書寫文字（林慧玲），然該員警工作
    紀錄簿上所載文字並未因其刪劃行為，致無法辨認，是否實
    質上損害員警姚智中之勤務管考，自非無疑問。檢察官之上
    訴意旨指摘原審判決認事用法未恰，惟並未依據卷內訴訟資
    料，具體指摘原審判決認事用法有何違法或不當之情形，或
    構成應予撤銷之具體事由，揆諸上開最高法院判決意旨及依
    「程序優先於實體」之刑事訴訟法原則，其上訴自屬違背法
    律上之程式，爰不經言詞辯論，駁回其上訴。
據上論斷，應依刑事訴訟法第367條前段、第372條，判決如主文
。
中    華    民    國   100    年    11    月    3     日
            刑事第五庭  審判長法  官  趙  春  碧
                              法  官  卓  進  仕
                              法  官  林  宜  民
以上正本證明與原本無異。
檢察官除有刑事妥速審判法第9條之情形外，不得上訴。
如不服本判決應於收受送達後10日內向本院提出上訴書狀，其未
敘述上訴之理由者，並得於提起上訴後10日內向本院補提理由書
（均須按他造當事人之人數附繕本）「切勿逕送上級法院」。
                              書記官  吳  雅  菁
中    華    民    國   100    年    11    月    3     日